臺灣臺中地方法院刑事判決　　　　　　　　　　　　　九十一年度自字第三七二號
　　自　訴　人　雙福交通股份有限公司　設台中市○○區○○路一段五四號
　　代　表　人　甲○○
　　被　　　告　乙○○
右列被告因侵占案件，經自訴人提起自訴，本院判決如左：
    主  文
乙○○無罪。
    理  由
一、自訴意旨略以：被告乙○○於民國八十八年一月十九日，以其購買之福特六和廠
    牌汽車信託於自訴人公司名義所申請之Ｎ８－八四一號汽車營業牌照二面、行照
    一件，約定被告應按期給付靠行服務費、牌照稅、燃料費等費用，雙方訂有租借
    牌照切結書，詎被告自八十九年三月份起即未繳納前述費用，經自訴人向本院訴
    請被告給付並返還該Ｎ８－八四一號汽車牌照二面及行照一件，本院以九十年度
    中簡字第二五六號判決自訴人勝訴並已確定，被告迄未返還該Ｎ８－八四一號汽
    車營業牌照及行照，且將牌照據為己有繼續營業，顯已變易持有之意為不法所有
    之意，因認被告涉有刑法第三百三十五條第一項之侵占罪嫌云云。
二、按犯罪事實應依證據認定之，無證據不得推定其犯罪事實，刑事訴訟法第一百五
    十四條定有明文。又刑法上之侵占罪，須持有人變易其原來之持有意思而為不法
    之所有意思，始能成立，如僅將持有物延不交還或有其他原因致一時未能交還，
    既缺乏主觀要件，即難遽以該罪相繩，最高法院六十八年台上字第三一四六號著
    有判例。本件訊據被告乙○○堅詞否認侵占犯行，辯稱伊係以自己所購福特六和
    廠牌小客車，向自訴人租用Ｎ８－八四一號汽車營業牌照二面、行照一件，約定
    應按期給付靠行服務費、牌照稅、燃料費，因該車伊又租給他人，結果那人未繳
    租金給伊，且將行照拿去借錢，伊才自八十九年三月份起未給付費用給自訴人，
    有通知自訴人牽車去處理，牌照掛在車上等語。經查被告係於八十九年一月十九
    日，將其所購小客車靠行自訴人，並向自訴人租借該Ｎ８－八四一號汽車營業牌
    照二面及行照一件，而使用該汽車營業牌照及行照，有自訴人提出之租借牌照切
    結書影本在卷可稽，雖被告自八十九年三月份起積欠自訴人相關費用共新台幣五
    萬二千八百八十四元，經自訴人向本院訴請被告給付並返還該Ｎ８－八四一號汽
    車營業牌照二面及行照一件，本院於九十年十月二十二日，以九十年度中簡字第
    二五六０號判決自訴人勝訴，並已確定（見卷附本院民事判決及確定證明書影本
    ），惟自訴人迄未聲請強制執行，且被告於九十一年五月二十三日本案審理時，
    已當庭將該Ｎ８－八四一號汽車營業牌照二面交還自訴代表人，尚難認被告有何
    不法所有意圖。況汽車營業牌照及行照均具特許性質，登記自訴人名義，被告所
    辯雖未提出其他事證佐憑，惟亦無任何積極證據足證被告已將該Ｎ８－八四一號
    汽車營業牌照及行照侵占入己，而變易持有之意為不法所有之意，顯難令負刑法
    第三百三十五條第一項之侵占罪責。綜上所述，不能證明被告犯罪，自應為被告
    無罪之諭知。
據上論斷，應依刑事訴訟法第三百四十三條、第三百零一條第一項，判決如主文。
中      華      民      國      九十一      年    六    月      六      日
                                        法  官  鍾堯航
右正本證明與原本無異。
如不服本判決，應於送達後十日內向本院提出上訴狀（須附繕本），上訴於台灣高等
法院台中分院。
                                        書記官
中      華      民      國      九十一      年    六    月      六      日
